【裁判字號】    96,易緝,68
【裁判日期】    970306
【裁判案由】    竊盜
【裁判全文】
臺灣高雄地方法院刑事判決              96年度易緝字第68號
公  訴  人  臺灣高雄地方法院檢察署檢察官
被      告  甲○○
上列被告因竊盜案件，經檢察官提起公訴（95年度偵字第13482
號），本院判決如下：
    主  文
甲○○無罪。
    理  由
一、公訴意旨略以：被告甲○○意圖為自己不法之所有，於民國
    （下同）95年4 月15日17時許，在高雄市苓雅區○○○路346
    號，因見機車錀匙掛在機車上未取走，乃以打開電門方式，
    竊取陳林錦所有車牌號碼ＱＫＨ─600 號機車乙輛（價值
    約新台幣12000 元），得手後供己交通工具之用，嗣於95
    年5 月10日15時30分許，騎乘上開機車後載不知情李宗賢至
    高雄市○○路與永源路口時，為警查獲，因認被告涉有刑法
    第320 條第1 項之竊盜罪嫌等語。
二、按犯罪事實應依證據認定之，無證據不得認定犯罪事實，又
    不能證明被告犯罪，應諭知無罪之判決；刑事訴訟法第154
    條第2 項及第301 條第1 項分別定有明文。再按刑事訴訟法
    上所謂認定犯罪事實之證據，係指足以認定被告確有犯罪行
    為之積極證據而言，如未能發現相當證據或證據不足以證明
    ，自不能以推測或擬制之方法，以為裁判基礎。而認定不利
    於被告之事實，須依積極證據，苟積極證據不足為不利被告
    之認定時，即應為有利於被告之認定，更不必有何有利之證
    據；又認定犯罪事實所憑之證據，雖不以直接證據為限，間
    接證據亦包括在內，然而無論直接證據或間接證據，其為訴
    訟上之證明，須於通常一般之人均不致有所懷疑，而得確信
    其為真實之程度者，始得據為有罪之認定，倘其證明尚未達
    到此一程度，而有合理之懷疑存在，無從使事實審法院得有
    罪之確信時，即應由法院為諭知被告無罪之判決。亦即若證
    據資料在經驗科學上或論理法則上尚有對被告較為有利之存
    疑，而無從依其他客觀方法排除此項合理之可疑，即不得以
    此資料作為斷罪之基礎，且刑事訴訟制度受「倘有懷疑，即
    從被告之利益為解釋」、「被告應被推定為無罪」之原則所
    支配，故得為訴訟上之證明者，無論為直接或間接證據，須
    客觀上於一般人均不致有所懷疑而達於確信之程度者，始可
    據為有罪之認定，倘其證明尚未達於「確信」之程度，而有
    合理可疑存在時，即難據以為被告不利認定，換言之，在法
    律判斷上，即不能為被告有罪之認定。
三、訊之被告甲○○對於在上開時地騎用失竊之車牌號碼ＱＫＨ
    ─600 號機車一事固不諱言，惟堅決否認有何竊盜之犯行，
    辯稱該車係伊被查獲前約十分鐘向一名綽號「阿財」之男子
    而借用，言明借用1 、2 小時等語。經查，本件公訴意旨認
    被告涉有上開竊盜之犯行，無非以證人即被害人陳林錦於
    警訊中之證述，及被告無法提供「阿財」之真實姓名及連絡
    方式以供查證為其論據。惟查，證人即被害人陳林錦於警
    訊中僅供述其機車失竊之事實，惟並未能具體指述究係何人
    竊取其機車；又被告雖未能提供「阿財」之真實姓名及連絡
    方式以供查證，惟此亦僅足認被告所供述機車係向「阿財」
    之人所借一節不可採信，惟尚難以此即逕予認定被告所持有
    之上開機車即係其竊取得來；此外本件復查無其他積極之證
    據，足以證明被告有何竊取上開機車之犯行；核之上開法條
    及判例之意旨，被告上開竊盜之犯罪尚屬不能證明，自應為
    無罪之諭知。至被告是否另涉有贓物之罪嫌，宜由檢察官另
    行偵辦，併此敘明。
據上論斷，應依刑事訴訟法第301 條第1 項，判決如主文。
中    華    民    國    97    年    3    月    6      日
                  刑事第四庭    審判長法  官  陳  箐
                                      法  官  鄭凱文
                                      法  官  林俊寬
以上正本證明與原本無異。
如不服本判決應於收受本判決後10日內向本院提出上訴書狀，並
應敘述具體理由，如未敘述上訴理由者，應於上訴期間屆滿後20
日內補提理由書狀於本院（均須按他造當事人之人數附繕本）「
切勿逕送上級法院」。
中    華    民    國    97    年    3     月    7    日
                                      書記官  林香如


司法院資訊處製作；財團法人民間司法改革基金會備份。
